臺灣高等法院刑事判決　　　　　　　　　　　　　九十一年度上訴字第一一二三號
　　上　訴　人
　　即　被　告　甲○○
　　指定辯護人　本院公設辯護人李廣澤
右列上訴人因偽造文書等案件，不服台灣板橋地方法院九十一年度訴字第一三號，中
華民國九十一年三月八日第一審判決（起訴案號：台灣板橋地方法院檢察署九十年度
偵字第一九六三四號），提起上訴，本院判決如左：
    主  文
原判決撤銷。
甲○○連續行使偽造私文書，足以生損害於他人，累犯，處有期徒刑貳年。
附表所示之信用卡簽帳單第二、三聯，其上「陳進文」之簽名共壹拾肆枚、上開簽帳
單第一聯七紙、遠傳電信行動電話服務申請書上「陳進文」之簽名壹枚、租戶同意書
上「陳進文」之簽名貳枚（含其上之指印壹枚）、尚鴻汽車租賃有限公司汽車出租單
上「陳進文」之簽名壹枚、尚鴻汽車租賃有限公司汽車出租約定切結書上「陳進文」
之簽名枚（含其上之指印壹枚）、附於前開切結書之票號○○五四四七號本票上「
陳進文」之簽名壹枚（含其上之指印壹枚），扣案之尚鴻汽車租賃有限公司汽車出租
單、租戶同意書各壹紙，均沒收。
    事  實
一、甲○○前因犯偽造文書罪，於民國（以下同）八十六年四月一日經原審法院以八
    十六年度訴字第六八一號判處有期徒刑六月，同年六月二十三日確定；復於八十
    六年間因違反麻醉藥品管理條例案件，於八十六年十一月二十五日經原審法院以
    八十六年度訴緝字第二五六號判處有期徒刑三月，同年十二月二十六日確定。嗣
    上開二案定其應執行刑為有期徒刑八月，並於八十七年四月三日縮刑期滿執行完
    畢。詎猶不知悔改，復意圖為自己不法之所有，於八十七年十二月二十二日，利
    用與陳進文之兄一同工作熟識之機會，進入陳進文位於臺北縣新店市○○街六０
    號二樓之住處，竊取陳進文所有放置皮夾內之信用卡三張、金融卡二張、身分證
    、健保卡、駕照、行照、萬客隆卡、家樂福卡、新光保全卡、大信證券卡、知音
    人ＶＩＰ卡，及華南銀行匯款回條各一張，得手後，竟意圖為自己不法之所有，
    基於行使偽造私文書及詐欺之概括犯意，先後於如附表所示之時、地，持上開信
    用卡，至各商家假冒係陳進文，至附表所示之財團法人聯合信用卡處理中心（下
    稱聯合信用卡中心）之特約商店，以上開信用卡刷卡購物消費，並交付上開信用
    卡，供該特約商店在終端機上刷卡辨識，經授權並列印消費帳單後，連續以偽造
    陳進文簽名之方式，並以複寫之方法，同時在簽帳單顧客存根聯、特約商店存根
    聯及銀行存根聯（即第一、二、三聯）上偽簽陳進文之簽名，以陳進文名義為購
    物消費，允諾付款予發卡銀行之意思表示，而偽造以陳進文名義之簽帳單之私文
    書，並進而將特約商店存根聯及銀行存根聯交付該特約商店而行使之，使各特約
    商店陷於錯誤，誤信其為陳進文本人，而交付其所購買之如附表所示金額價值之
    財物，先後共計如附表所示七次，均足生損害於各特約商店、財團法人聯合信用
    卡處理中心及信用卡發卡銀行。甲○○復持陳進文身分證，假冒為陳進文，承前
    開行使偽造私文書及詐欺之概括犯意，分別為左列行為：
  (一)意圖為自己不法之所有，於八十七年十二月二十五日至臺北縣板橋市○○○路○
    段七一號龍金泰有限公司（下稱龍金泰公司），在該店遠傳電信行動電話服務申
    請書上，偽造陳進文之簽名表示申請0000000000之門號，而偽造行動電話服務申
    請書之私文書一紙，並持交該店店員而行使之，均足生損害於陳進文、龍金泰公
    司及遠傳電信公司，並致龍金泰公司人員及遠傳電信公司陷於錯誤，交付該門號
    之ＳＩＭ卡，供甲○○使用，甲○○並因此撥打計約新臺幣（下同）五百三十元
    之通話費，而獲免付通話服務費用之不法利益。
  (二)於八十八年一月二日至臺北縣新莊市○○街二二號林春和住處，在租戶同意書（
    一式二份，一份由承租人收執，一份由出租人收執）承租人部分偽造陳進文之簽
    名共四枚並捺指印共二枚，表示承租林某位於同市○○路之房屋，而偽造租戶同
    意書之私文書，並持交林春和而行使之，均足生損害於陳進文、林春和。
  (三)於八十八年一月三日至臺北縣新莊市○○路一四０號尚鴻汽車租賃有限公司（下
    稱尚鴻公司），偽以陳進文名義，接續在「汽車出租單」（一式二份，一份由承
    租人收執，一份由公司收執）上承租人之欄位偽簽陳進文之簽名共二枚，在「汽
    車出租約定切結書」（起訴書漏載此項）上偽簽陳進文之簽名三枚並捺指印一枚
    及附於前開切結書之票號○○五四四七號之空白本票（起訴書漏載此項）上偽簽
    陳進文之簽名並捺指印各一枚，而偽造該份以陳進文名義之汽車租賃契約書之私
    文書，表示陳進文承租ＦＦ─五三０五號自用小客車之意，並持交尚鴻公司職員
    行使之，足生損害於陳進文及尚鴻公司。
二、嗣於八十八年一月十九日下午五時許，甲○○前往臺北縣板橋市○○路○段三三
    四號遠傳電信公司更換前開遠傳門號之ＳＩＭ卡時，為警當場查獲，並循線在其
    前開租屋處內，起獲陳進文所有之信用卡二張、身分證、健保卡、駕照、行照、
    萬客隆卡、家樂福卡、新光保全卡、大信證券卡、知音人VIP卡、華南銀行匯款
    回條各一張，及其偽簽陳某之名之汽車出租單、房屋租賃同意書等物，而偵知上
    情。
三、案經臺北縣政府警察局三峽分局報告臺灣板橋地方法院檢察署檢察官偵查起訴。
    理  由
一、右揭犯罪事實，業據上訴人即被告甲○○於原審偵審及本院審理時均直承不諱，
    核與被害人陳進文、證人即遠傳電信公司職員乙○○指證之情節相符，復有系爭
    信用卡之消費明細四張、0000000000門號申請書、前開門號通話紀錄單、汽車出
    租單（由汽車公司收執）、汽車出租約定切結書（附有本票一紙），扣案之租戶
    同意書、汽車出租單（由被告收執）、前開門號之ＳＩＭ卡（原始申請與補發各
    一張）共二張，及被害人出具表明領回身分證、駕照等物品之領據在卷可稽，足
    認被告前揭自白與事實相符，堪予採信。本件事證明確，被告犯行洵堪認定，自
    應依法論科。
二、核被告甲○○所為，係犯刑法第三百二十條第一項之竊盜罪、第二百十六條、第
    二百十條之行使偽造私文書罪、第三百三十九條第一項、第二項之詐欺取財及詐
    欺得利罪。被告偽造陳進文之簽名及指印均係偽造署押。被告偽造文書之低度行
    為為行使之高度行為所吸收，而偽造署押為偽造文書之階段行為，是均不另論罪
    。又被告多次行使偽造私文書、詐欺取財及詐欺得利之犯行，均時間緊接，犯意
    概括，所犯又係同一之罪名，各應依刑法第五十六條連續犯之規定論以一罪。被
    告在空白本票上簽名並蓋指印不成立偽造有價證券罪（理由詳後述），但被告在
    本票上簽名，為一定之意思表示，仍應成立偽造私文書罪，此部分未據起訴，惟
    與起訴部分有裁判上一罪關係，本院自得併與審理，併此敘明。而所犯前開三罪
    間均有方法、結果之牽連關係，應依刑法第五十五條之規定，從一重之行使偽造
    私文書罪處斷。被告前因犯偽造文書、違反麻醉藥品管理條例等案件，經分別判
    刑確定，定其應執行刑為有期徒刑八月，並於八十七年四月三日縮刑期滿執行完
   畢，有台灣高等法院檢察署刑案紀錄簡覆表一份附卷可參，其於五年內再犯本件
    有期徒刑以上之各罪，為累犯，應依法加重其刑。又被告雖偽以陳進文之名租用
    汽車，惟其事後均有繳付租金及返還該出租汽車，業據其供明在卷，則被告顯無
    意圖為自己或第三人不法所有，且該租車公司亦無損失，與刑法上詐欺罪之構成
    要件有間，此部分並不構成詐欺罪。公訴人認此部分與有罪部分有連續犯裁判上
    一罪關係，故不另為無罪之諭知。
三、原審據以論罪科刑，固非無見。惟查：(一)原審判決認被告於犯罪事實一、(三)部分
    另涉犯偽造有價證券犯行，經查，本票之金額及發票年月日，乃本票絕對應記載
    之事項，倘簽發本票而未記載發票年月日者，不能認有發票之效力，該本票自始
    無效，票據法第十一條第一項前段、第一百二十條第一項第二、六款定有明文；
    從而意圖供行使之用而偽造他人名義之本票且未記載金額及發票年月日，縱於交
    付執票人時曾授權執票人自行填載金額及發票年月日，但執票人始終未加填載時
    ，該偽造本票之犯罪顯然尚未完成，刑法之偽造有價證券罪又未處罰未遂犯，除
    因合於他罪之犯罪構成要件而得成立其他罪名外，自難令負偽造有價證券罪責，
   此有最高法院八十九年度台上字第六七二０號判決，可資參照。本件被告於八十
    八年一月三日十七時十分偽以陳進文之名向尚鴻汽車公司租用ＦＦ─五三０五號
    自用小客車，並於該公司汽車出租約定切結書所附空白本票（票號００五四四七
    號）上偽造陳進文之簽名及捺指印各一枚，同年月五日十六時四十分被告返還前
    開出租汽車時，該本票並未填上金額及發票日期，且由該汽車公司於被告返還租
    車後將本票畫Ｘ做廢等情，有被告於原審調查時所供及尚鴻汽車公司傳真前開切
    結書（含所附本票）附於本院卷內可稽。則該本票在尚未填載金額及發票日期前
    即已作廢，依前開說明，被告此部分自不構成偽造有價證券之犯行。且檢察官未
    就偽簽本票部分起訴，原審逕予認定被告有偽造有價證券犯行，自有未當。(二)被
    告向尚鴻公司租用汽車，並不構成詐欺罪，有如前述，原判決認其成立詐欺罪，
    自非有洽。(三)原審判決疏未就被告所有扣案之供犯罪所用之物予以沒收，亦有未
    洽。被告上訴，否認有偽造有價證券犯行，指摘原判決不當，為有理由。原判決
    既有前述可議之處，即屬無可維持，自應由本院予以撤銷改判。爰審酌被告有多
    項前科，素行不良，竊得被害人身分證件、信用卡等物後，復持信用卡多次冒刷
    ，並持被害人身分證件申請行動電話門號使用、又冒名租屋、租車，危害嚴重，
    不容輕縱，而其就本件犯行均坦承不諱，並表示悔意等一切情狀，量處有期徒刑
    貳年，以示警懲。
四、被告於附表所示交易之信用卡簽帳單第二、三聯（其上「陳進文」之簽名共十四
    枚）、遠傳電信行動電話服務申請書（其上「陳進文」之簽名一枚）、租戶同意
    書（該份為出租人收執，其上「陳進文」之簽名二枚，含其上之指印一枚）、尚
    鴻公司汽車出租單（該份為尚鴻公司收執，其上「陳進文」之簽名一枚）、尚鴻
    公司汽車出租約定切結書（其上「陳進文」之簽名三枚，含其上之指印一枚）、
    附於前開切結書之票號○○五四四七號本票，其上「陳進文」之簽名一枚（含其
    上之指印一枚），業經被告分別提出交予各特約商店、遠傳電信公司、房屋出租
    人及尚鴻汽車公司，雖未滅失，但該文書已非被告所有，自毋庸宣告沒收，惟其
    上「陳進文」之簽名及指印，均係被告偽造之署押，均應依刑法第二百十九條規
    定宣告沒收。扣案之尚鴻公司汽車出租單、租戶同意書（前開二份均為甲○○收
    執）各一紙，均為被告所有，係供犯罪所用之物；上開信用卡簽帳單顧客收執聯
    （即第一聯）共七紙，亦為被告所有，且供犯罪所用之物，雖未扣案，然亦無證
    據證明業已滅失，均應依刑法第三十八條第一項第二款併予宣告沒收。
據上論斷，應依刑事訴訟法第三百六十九條第一項前段、第三百六十四條、第二百九
十九條第一項前段，刑法第五十六條、第二百十六條、第二百十條、第三百二十條第
一項、第三百三十九條第一項、第二項、第五十五條、第四十七條、第二百十九條、
第三十八條第一項第二款，罰金罰鍰提高標準條例第一條前段，判決如主文。
本案經檢察官蔡薰慧到庭執行職務。
中      華      民      國    九十一    年      九      月    二十七    日
                                     臺灣高等法院刑事第四庭
                                         審判長法  官  陳  榮  和
                                               法  官  李  英  勇
                                               法  官  徐  昌  錦
右正本證明與原本無異。
如不服本判決應於收受送達後十日內向本院提出上訴書狀，其未敘述上訴之理由者並
得於提起上訴後十日內向本院補提理由書（均須按他造當事人之人數附繕本）。
                                  書記官  劉  麗  芬
中      華      民      國    九十一    年      九      月    二十七    日
附錄本案論罪科刑法條全文：
刑法第二百十六條
行使第二百十條至第二百十五條之文書者，依偽造、變造文書或登載不實事項或使登
載不實事項之規定處斷。
刑法第三百二十條
意圖為自己或第三人不法之所有，而竊取他人之動產者，為竊盜罪，處五年以下有期
徒刑、拘役或五百元以下罰金。
刑法第三百三十九條
意圖為自己或第三人不法之所有，以詐術使人將本人或第三人之物交付者，處五年以
下有期徒刑、拘役或科或併科一千元以下罰金。
以前項方法得財產上不法之利益或使第三人得之者亦同。
前二項之未遂犯罰之。
附表：
┌──┬────────┬───────┬───────┬─────────┐
─┐
│編號│    犯罪時間    │  使用信用卡  │    被害人    │詐騙所得（新台幣）│
）│
│    │                │  之銀行      │              │                  │
  │
├──┼────────┼───────┼───────┼─────────┤
─┤
│１  │八十七年十二月二│臺北國際商銀  │金楷利金銀珠寶│一萬四千七百元之金│
金│
│    │十二日          │              │店            │飾                │
  │
├──┼────────┼───────┼───────┼─────────┤
─┤
│２  │八十七年十二月二│臺北國際商銀  │金楷利金銀珠寶│二萬零四百四十一元│
元│
│    │十三日          │              │店            │之金飾            │
  │
├──┼────────┼───────┼───────┼─────────┤
─┤
│３  │八十七年十二月二│臺北國際商銀  │金楷利金銀珠寶│六千三百元之金飾  │
  │
│    │十三日          │              │店            │                  │
  │
├──┼────────┼───────┼───────┼─────────┤
─┤
│４  │八十七年十二月二│中國信託商銀  │俊賢銀樓      │八千七百七十七元之│
之│
│    │十五日          │              │              │金飾              │
  │
├──┼────────┼───────┼───────┼─────────┤
─┤
│５  │八十七年十二月二│富邦商業銀行  │龍金泰公司    │一萬三千九百零五元│
元│
│    │十五日          │              │              │之行動電話        │
  │
├──┼────────┼───────┼───────┼─────────┤
─┤
│６  │八十七年十二月二│華信銀行      │凰宮企業社    │六千一百二十元之財│
財│
│    │十五日          │              │              │物                │
  │
├──┼────────┼───────┼───────┼─────────┤
─┤
│７  │八十七年十二月二│華信銀行      │佳興銀樓      │四千五百八十元之金│
金│
│    │十五日          │              │              │飾                │
  │
└──┴────────┴───────┴───────┴─────────┘
─┘
